【裁判字號】    98,台上,4455
【裁判日期】    980806
【裁判案由】    常業詐欺
【裁判全文】
最高法院刑事判決            九十八年度台上字第四四五五號
上  訴  人  甲○○
上列上訴人因常業詐欺案件，不服台灣高等法院台南分院中華民
國九十七年十月二十九日第二審判決（九十六年度上訴字第八九
四號，起訴案號：台灣台南地方法院檢察署九十三年度偵字第二
四八五、四一三一、四一五八、一０三四九、一０三五０、一０
七六九號），提起上訴，本院判決如下：
    主  文
原判決撤銷，發回台灣高等法院台南分院。
    理  由
本件原判決認定上訴人甲○○有原判決事實欄所記載之犯罪事實
，因而撤銷第一審之判決，改判仍依修正前刑法牽連犯之規定，
從一重論處上訴人共同常業詐欺罪刑，併為相關從刑之諭知。固
非無見。
惟查：(一)科刑之判決書，須詳加認定犯罪事實，並於理由內逐一
說明其憑以認定之證據，使事實與理由兩相一致，方為合法，倘
事實欄已有敘及，而理由內未加說明，即有理由不備之違法。本
件原判決認定上訴人以中古映像管組裝之電視機，佯充新品電視
機，於原判決事實欄附表一所示出貨時間，銷售予遠百企業股份
有限公司（原判決載為「遠東愛買」；下稱遠百公司）、德斯高
股份有限公司（原判決載為「德斯高」；下稱德斯高公司）、大
潤發流通事業股份有限公司（原判決載為「大潤發」；下稱大潤
發公司）及幼敏郵購股份有限公司（原判決載為「幼敏股份有限
公司」；下稱幼敏公司），而有常業詐欺之犯行等情。其中有關
出售電視機予幼敏公司部分，原判決未敘明其所憑之證據及認定
之理由，逕認上訴人有此部分常業詐欺之犯行，自有理由不備之
違法。(二)審理事實之法院，對於案內一切證據，除認為不必要者
外，均應詳為調查，然後基於調查所得之心證，以為判斷事實之
基礎，如有應行調查之證據未經依法調查，或證據雖已調查而其
內容尚未明瞭者，如遽行判決，即有應於審判期日調查之證據而
未予調查之違法。本件原判決認定上訴人分別與朱漢和、陳榮杰
、林調清、林錦東、邱福惠基於犯意之聯絡，由朱漢和提供原判
決事實欄附表二之電視機外觀套件（含電視機外殼、機座、遙控
器等物），另由邱福惠、陳榮杰、林調清提供原判決事實欄附表
三四五所示之中古映像管，共同以中古映像管組裝之電視機佯充
新品後，於原判決事實欄附表一所示出貨時間，將同附表所示出
貨數量之電視機，銷售予同附表所示之被害人，總計詐得新台幣
二千一百一十九萬七千六百五十八元四角五分等情。並於理由欄
乙、六敘明依刑法第五十八條之規定，在上訴人因犯罪所得之利
益範圍內，酌量加重對上訴人併科罰金之旨。然稽之原判決事實
欄附表一所示電視機出貨數量，核與附表二三四五所示之電視機
外觀套件、中古映像管之數量，三者均非一致。再原判決認定上
訴人分別於民國九十一年十一月起至九十三年五月止，出售十四
吋電視機一百二十台予遠百公司，另於九十二年四月起至同年十
二月止，出售十四吋電視機四百零三台予德斯高公司等情（原判
決附表一）。然又認定僅由陳榮杰於九十三年一月間提供十四吋
中古映像管二百二十四支（原判決事實欄附表四），客觀上顯低
於出售十四吋電視機之數量。原判決既認定上訴人於九十一年十
一月起至九十三年五月止，期間所出售十四吋電視機，均係中古
映像管佯充新品，則除原判決事實欄附表四已認定由陳榮杰提供
之部分外，其餘電視機中古映像管究由何來？即有究明之必要。
原判決就此攸關事實認定與量刑基礎之事項，未為詳查，逕憑陳
榮杰於九十二年十月二十八日與泰瑞家電股份有限公司簽訂之買
賣合約書及陳榮杰之證詞，認定上訴人所出售原判決事實欄附表
一所示出售十四吋電視機，均為以中古映像管組裝佯稱新品，而
有常業詐欺罪之犯行，自有證據調查未盡與理由矛盾之違誤。以
上或為上訴意旨所指摘，或屬本院得依職權調查之事項，應認原
判決有撤銷發回更審之原因。至上訴人牽連犯刑法第二百五十五
條第一項之罪，及原判決不另為上訴人無罪之諭知等部分，本乎
審判不可分之原則，併予發回。
據上論結，應依刑事訴訟法第三百九十七條、第四百零一條，判
決如主文。
中    華    民    國  九十八  年    八    月    六    日
                      最高法院刑事第十二庭
                          審判長法官  黃  一  鑫
                                法官  張  春  福
                                法官  林  勤  純
                                法官  李  錦  樑
                                法官  陳  國  文
      本件正本證明與原本無異
                                      書  記  官
中    華    民    國  九十八  年    八    月   十二   日
                                                      K


司法院資訊處製作；財團法人民間司法改革基金會備份。
